臺灣士林地方法院刑事判決　　　　　　　 96年度交訴字第5號
公　訴　人　臺灣士林地方法院檢察署檢察官
被　　　告　丙○○
上列被告因業務過失致死案件，經檢察官提起公訴（95年度偵字
第8027號），而被告於準備程序中就被訴事實為有罪之陳述，經
合議庭裁定由受命法官獨任進行簡式審判程序，並判決如下：
    主  文
丙○○從事業務之人，因業務上之過失致人於死，處有期徒刑陸
月，如易科罰金，以佰元折算壹日，緩刑貳年。
    事實及理由
壹、程序部分：按適用簡式審判程序之有罪判決書之製作，準用
    第454 條之規定，刑事訴訟法第310 條之2 定有明文。本件
    經合議庭裁定由受命法官獨任進行簡式審判程序，爰依照前
    開法律規定，準用刑事訴訟法第454 條為判決書之製作，先
    予敘明。
貳、實體認定部分：
一、犯罪事實：丙○○為計程車司機，為從事駕駛業務之人，其
    於民國95年6 月22日凌晨3 時40分許，駕駛車號159-CU號營
    業用小客車載運乘客倪美麗，沿臺北市○○○路由南向北行
    駛，行經臺北市士林區○○○路○ 段、福林路口時，本應遵
    守行車速限規定，不得超速行駛，竟疏未注意遵守該路段每
    小時50公里之速度限制，而以每小時60至70公里之速度前行
    ，適時恰有林韋廷騎乘車號CQX-077 號重型機車搭載戊○○
    ，貿然自中山北路5 段505 巷由西向東欲穿越中山北路5 段
    進入福林路，丙○○僅見黑影而剎避不及，所駕營業用小客
    車車頭撞上CQX-077 號重型機車右側，致使機車人車倒地，
    營業用小客車亦失控撞上該處快慢車道分隔島，致戊○○受
    有右小腿開放性骨折、骨盆骨折、肝臟撕裂傷等傷害，倪美
    麗受有右小腿骨折之傷害（倪美麗未據告訴）。林韋廷則受
    有雙側肺挫傷及血胸、左腎撕裂傷等傷害，經送醫救治後不
    治死亡。而丙○○於警方抵達車禍現場處理時，當場承認為
    肇事者，自首而接受裁判。案經戊○○之法定代理人丁○○
    、林韋廷之母乙○○○、林韋廷之父甲○○訴由臺北市政府
    警察局士林分局報告臺灣士林地方法院檢察署檢察官偵查起
    訴。
二、認定前揭犯罪事實所依據證據名稱：
  (一)張趙琳於警詢之陳述、戊○○於偵訊時之陳述。
  (二)臺北市政府警察局士林分局交通分隊員警製作之道路交通事
    故現場圖、道路交通事故調查報告表(一)、(二)、臺北市○○○○○道路交通事故肇事人自首情形紀錄表各1 份、肇事現場
    照片18張。
  (三)林韋廷新光吳火獅紀念醫院乙種診斷證明書影本、正本各1
    份、戊○○新光吳火獅紀念醫院乙種診斷證明書正本1 份。
  (四)勘（相）驗筆錄、臺灣士林地方法院檢察署相驗屍體證明書
    、法醫驗斷書各1 份、相驗照片7 張。
  (五)臺灣士林地方法院檢察署95年8 月2 日勘驗筆錄1 份及現場
    照片8 張。
  (六)被告於警詢、偵查及本院訊問時之自白。
三、按行車速度，依速限，此見道路交通安全規則第93條第1 項
    第1 款規定即明。被告行駛於行車速限每小時50公里之路段
    ，竟疏未注意遵守速限規定，超速行駛，其駕駛行為具有過
    失甚為明確。被告因超速行駛，加長反應距離、縮短反應時
    間，無法及時掌握前方有重型機車穿越之狀況，因而剎避不
    及，車頭撞上機車右側，使機車及駕駛、乘客均倒地，駕駛
    林韋廷因此傷重不治死亡，乘客戊○○因而受傷，林韋廷之
    死亡與戊○○之受傷，均與被告超速過失行為，具有相當之
    因果關係。
四、又按刑法第276 條第2 項、第284 條第2 項所謂之業務，係
    指以反覆同種類之行為為目的之社會活動而言。被告為計程
    車司機，乃反覆以駕駛車輛為其社會活動，核其所為，係犯
    刑法第276 條第2 項之業務過失致死罪及同法第284 條第2
    項前段之業務過失致傷罪。又按行為後法律有變更者，適用
    行為時之法律。但行為後之法律有利於行為人者，適用最有
    利於行為人之法律，刑法第2 條第1 項定有明文，此為「從
    舊從輕」之比較。查被告行為時，95年7 月1 日修正施行前
    刑法（以下本次修正施行前之刑法簡稱為修正前刑法）第33
    條第5 款規定：「罰金：1 元以上。」修正施行後則規定：
    「罰金：新台幣1 千元以上，以百元計算之。」比較修正前
    後規定，罰金之最低額，修正前為銀元1 元即新臺幣3 元，
    修正後則為1 千元，應以修正前之規定，有利於被告，應依
    刑法第2 條第1 項前段規定，適用修正前刑法第33條第5 款
    之規定。而被告以一過失駕車行為，同時致被害人林韋廷死
    亡、致被害人戊○○受傷之結果，為想像競合犯，依法應從
    一重之業務過失致死罪處斷。公訴意旨雖認丁○○之告訴為
    不合法，戊○○亦未提起告訴，而未就被告前揭業務過失傷
    害犯行提起公訴。惟按被害人之告訴權與被害人法定代理人
    之告訴權，各自獨立而存在。被害人未提出告訴，其法定代
    理人仍得獨立告訴。是以告訴乃論之罪，被害人未提告訴，
    於法定代理人提出之獨立告訴，毫無影響。查被害人戊○○
    係80年出生，迄未滿20歲，其父丁○○為其法定代理人，自
    得獨立提起告訴。起訴意旨認被告所犯業務過失傷害犯行，
    未據告訴，尚有誤會。惟被告此部分犯行，既與起訴書所指
    業務過失致死犯行，具有想像競合犯之裁判上一罪關係，本
    院自得一併加以審究。又被告行為時，修正前刑法第62條係
    規定：「對於未發覺之罪自首而受裁判者，減輕其刑。但有
    特別規定者，依其規定。」修正後則規定：「對於未發覺之
    罪自首而受裁判者，得減輕其刑。但有特別規定者，依其規
    定。」修正前自首係必減，修正後為得減，以修正前之規定
    較有利於被告。本件被告自首而接受裁判，應依刑法第2 條
    第1 項前段，適用修正前刑法第62條前段規定減輕其刑。爰
    審酌被告因超速行駛釀成大禍，分別造成被害人死亡及受傷
    ，惟其犯罪後坦承犯行，並與被害人達成和解，態度良好，
    併其過失程度、生活狀況、品行、智識程度等一切情狀，量
    處如主文所示之刑。
五、又被告行為時，修正前刑法第41條第1 項前段規定：「犯最
    重本刑為5 年以下有期徒刑以下之刑之罪，而受6 個月以下
    有期徒刑或拘役之宣告，因身體、教育、職業、家庭之關係
    或其他正當事由，執行顯有困難者，得以1 元以上3 元以下
    折算1 日，易科罰金。」又被告行為時之易科罰金折算標準
    ，修正刪除前罰金罰鍰提高標準條例第2 條規定，就其原定
    數額提高為100 倍折算1 日，則被告行為時之易科罰金折算
    標準，應以銀元100 元以上300 元以下折算1 日，經折算為
    新臺幣後，應以新臺幣300 元以上900 元以下折算1 日。惟
    修正後刑法第41條第1 項前段則規定：「犯最重本刑為5 年
    以下有期徒刑以下之刑之罪，而受6 個月以下有期徒刑或拘
    役之宣告者，得以新臺幣1 千元、2 千元或3 千元折算1 日
    ，易科罰金。」比較修正前後易科罰金折算標準，以修正前
    之規定，較有利於被告。是本件爰依刑法第2 條第1 項前段
    及修正刪除前罰金罰鍰提高標準條例第2 條，諭知易科罰金
    之折算標準。
六、按緩刑之宣告，非全然審查被告為犯罪行為時之狀態，併應
    參酌被告受裁判時之刑案紀錄及是否已具有悔意，尚無刑法
    第2 條規定之適用。是犯罪在新法施行前，新法施行後，緩
    刑之宣告，應適用新法第74條之規定（最高法院95年度第8
    次刑事庭會議參照）。本件被告未曾受有期徒刑以上刑之宣
    告，有臺灣高等法院被告前案紀錄表1 份附卷可稽，其一時
    疏忽，致罹刑章，犯罪後坦承犯行，且與被害人達成和解，
    頗有悔意，被害人林韋廷之母乙○○○、林韋廷之父甲○○
    均表示願給被告1 次機會而撤回告訴，被害人戊○○則表示
    不願追究，被告經此偵審程序，應已知所警惕，而無再犯之
    虞，爰依刑法第74條第1 項第1 款，為緩刑2 年之宣告，以
    啟自新。
七、被告行為時，本件據以論罪科刑之刑法第276 條第2 項、第
    284 條第2 項條法定刑中關於「得併科3 千元以下罰金」及
    「或1 千元以下罰金」部分，應適用罰金罰鍰提高標準條例
    第1 條前段，依行政院會銜司法院所定標準提高至10倍，經
    依現行法規所定貨幣單位折算新臺幣條例第2 條規定，折算
    為新臺幣後內容分別為：「得併科新臺幣9 萬元以下罰金」
    、「或新臺幣3 萬元以下罰金」。而被告行為後，刑法施行
    法於95年6 月14日修正增訂第1 條之1 ，其第1 項、第2 項
    前段規定：「中華民國94年1 月7 日刑法修正施行後，刑法
    分則編所定罰金之貨幣單位為新臺幣。94年1 月7 日刑法修
    正時，刑法分則編未修正之條文定有罰金者，自94年1 月7
    日刑法修正施行後，就其所定數額提高為30倍」，而刑法第
    27 6條2 項、第284 條第2 項，自24年7 月1 日公布施行起
    迄今未經修正，據此該2 條項法定刑罰金分別變更為：得「
    併科新臺幣9 萬元以下罰金」、「或新臺幣3 萬元以下罰金
    」。修正增訂前後，其實質內容相同，並無有利不利之別，
    本無刑法第2 條第1 項新舊法比較之問題，自應適用刑法施
    行法第1 條之1 第1 項、第2 項前段準據法之特別規定，調
    整刑法第276 條第2 項、第284 條第2 項之法定刑。另被告
    行為時，修正前刑法第55條規定：「一行為而觸犯數罪名，
    或犯一罪而其方法或結果之行為犯他罪名者，從一重處斷。
    」被告行為後，修正後刑法第55條規定：「一行為而觸犯數
    罪名者，從一重處斷。但不得科以較輕罪名所定最輕本刑以
    下之刑。」修正後將科刑之限制之法理明文化，非屬法律之
    變更，亦無新舊法比較之問題，應依一般法律適用之原則，
    適用裁判時之法律（最高法院95年度第21次刑事庭會議決議
    參照），均附此敘明。
八、據上論斷，依刑事訴訟法第273 條之1 第1 項、第299 條第
    1 項前段，刑法第2 條第1 項前段、第276 條第2 項、第28
    4 條第2 項前段、第55條、第74條第1 項第1 款、修正前刑
    法第62條前段、第41條第1 項前段，罰金罰鍰提高標準條例
    第2 條，刑法施行法第1 條之1 第1 項、第2 項前段，判決
    如主文。
九、如不服本判決，應於判決送達後10日內，向本院提出上訴狀
    。
本案經檢察官黃德松到庭執行職務。
中　　華　　民　　國　　96　　年　　4 　　月　　9 　　日
                  刑事第五庭法  官  周群翔
以上正本證明與原本無異。
                            書記官  劉育君
中　　華　　民　　國　　96　　年　　4　　月　　 9 　　日
附錄本案論罪科刑法條全文：
中華民國刑法第276條
因過失致人於死者，處2 年以下有期徒刑、拘役或2 千元以下罰
金。
從事業務之人，因業務上之過失犯前項之罪者，處5 年以下有期
徒刑或拘役，得併科3 千元以下罰金。
中華民國刑法第284條
因過失傷害人者，處6 月以下有期徒刑、拘役或5 百元以下罰金
，致重傷者，處1 年以下有期徒刑、拘役或5 百元以下罰金。
從事業務之人，因業務上之過失傷害人者，處1 年以下有期徒刑
、拘役或1 千元以下罰金，致重傷者，處 3 年以下有期徒刑、
拘役或2 千元以下罰金。
